---
title: "Analyse des présences et des absences au conseil municipal de Lannion"
author: "IUT de Lannion"
date: "19/11/2021"
output:
    html_document:
        toc: true
        toc_float: true
editor_options: 
  chunk_output_type: inline
  mainfont: Roboto
---

<style type="text/css">

body {
font-size: 16px;
}

</style>

```{r chargement_lib_data, message=F, echo=F, warning=F}
# Chargement des librairies
library(tidyverse)
library(lubridate)
library(plotly)
library(forcats)

# Chargement des données
raw_df_cm_lannion <- read_delim("../data/tidy/tidy_df_cm_lannion.csv") %>%
  distinct()

# Dates du premier et du dernier CM de notre data set

## stockage des dates dans deux variables first_cm et last_cm
first_cm <- min(raw_df_cm_lannion$date, na.rm = T)
last_cm <- max(raw_df_cm_lannion$date, na.rm = T)

## mise en format XX mois XXXX des dates
first_cm_label <- paste(day(first_cm),
                        month(first_cm, label = TRUE, abbr = FALSE),
                        year(first_cm),
                        sep = " ")

last_cm_label <- paste(day(last_cm),
                       month(last_cm, label = TRUE, abbr = FALSE),
                       year(last_cm),
                       sep = " ")


```

Nous avons recensé les présences et les absences aux conseils municipaux de Lannion à partir des comptes rendus publiés sous format pdf sur le site de la [ville de Lannion](https://www.lannion.bzh/mairie/conseil-municipal).<br>
Au total, `r length(unique(raw_df_cm_lannion$date))` conseils municipaux sont analysés ici sur une période courant du `r first_cm_label` au `r last_cm_label`.
<br>
<br>
**Avertissement** Le décompte des présences et des absences aux conseils municpaux est réalisé à chaque début de séance. Ainsi des conseillers municipaux peuvent être déclarés absents ou ayant donné procuration à l'ouverture de la séance tout en ayant pourtant assisté à une partie du conseil, s'ils sont arrivés plus tard pendant la séance. Ces exceptions ne sont pas comptabilisées dans la base de données.

# **Répartition globale**

## **Pour tous les conseillers municpaux**

```{r global_data, message=F, echo=F, warning=F}

# Calcul du nombre total d'absences et de présences, tous CM confondus
global_lannion <- raw_df_cm_lannion %>%
  mutate(etat = ifelse(etat != "présent",
                       "procuration ou absent",
                       etat)) %>%
  group_by(etat) %>%
  summarise(cases = n()) %>%
  ungroup() %>%
  mutate(percent=cases/sum(cases)*100)

```

Au total, notre base de données compte `r global_lannion$cases[global_lannion$etat=="présent"]` présences et `r global_lannion$cases[global_lannion$etat!="présent"]` absences ou procurations. Le nombre d'absences représente ainsi `r round(global_lannion$percent[global_lannion$etat!="présent"], 2)`% de l'ensemble.

```{r global_mean_data, message=F, echo=F, warning=F}

# Calcul du taux de présence par conseil municipal
global_mean_lannion <- raw_df_cm_lannion %>%
  mutate(etat = ifelse(etat != "présent",
                       "procuration ou absent",
                       etat)) %>%
  group_by(date, etat) %>%
  summarise(cases = n()) %>%
  ungroup() %>%
  group_by(date) %>%
  mutate(total=sum(cases)) %>%
  ungroup() %>%
  filter(etat=="présent") %>%
  mutate(percent_presence = cases/total*100)

# conseil municipal qui a eu le plus faible taux de présence

min_global_mean_lannion <- global_mean_lannion %>%
  filter(percent_presence==min(percent_presence, na.rm = T))

# conseil municipal qui a eu le plus fort taux de présence

max_global_mean_lannion <- global_mean_lannion %>%
  filter(percent_presence==max(percent_presence, na.rm = T))



```

En moyenne, le taux de présence par conseil municipal est de **`r round(mean(global_mean_lannion$percent_presence), 2)`%**.
<br>
Le conseil municpal qui a compté le plus faible taux de présence est celui du **`r min_global_mean_lannion$date`** avec un taux de **`r round(min_global_mean_lannion$percent_presence, 2)`%**. Le conseil municpal qui a compté le plus fort taux de présence est celui du **`r max_global_mean_lannion$date`** avec un taux de **`r round(max_global_mean_lannion$percent_presence, 2)`%**.

```{r presence_date, message=F, echo=F, warning=F}

global_mean_lannion %>%
  mutate(date_label = paste(day(date),
                            month(date, label = T),
                            year(date),
                            sep = " ")) %>%
  mutate(date_label=reorder(date_label, date)) %>%
  ggplot(aes(x=date_label, y=percent_presence)) +
  geom_bar(stat = "identity",
           fill='#66c2a5') +
  geom_text(aes(label=paste0(round(percent_presence), "%")),
            size = 4,
            vjust = -0.2,
            color = "black",
            fontface = "bold") +
  coord_cartesian(clip = "off") +
  labs(title = "Taux de présence aux conseils municipaux de Lannion",
       subtitle = "",
       x="",
       y="",
       fill="") +
  theme_classic() +
  theme(axis.text.x = element_text(angle = 45, hjust=1),
        legend.key.width = unit(1, "cm"),
        legend.position = "top",
        legend.margin=margin(1,0,0,0),
        legend.box.margin=margin(0,0,4,0),
        plot.margin = unit(c(1,4,1,1), "lines"),
        axis.line = element_line(color = "#999999"),
        axis.ticks = element_line(color = "#999999"),
        plot.title = element_text(face = "bold"),
        plot.caption = element_text(margin = margin(t=25)),
        axis.text = element_text(color = "#999999"),
        axis.title = element_text(color = "#999999"),
        axis.title.y = element_text(vjust = 0.5),
        axis.title.x = element_text(hjust = 0.5),
        panel.margin.y=unit(1,"lines"),
        text=element_text(family = "Roboto"),
        plot.title.position = "plot")

```

## **Par conseiller municipal**

```{r global_lannion_indiv_data, message=F, echo=F, warning=F, fig.height=15}

# Calcul du nombre total d'absences et de présences, tous CM confondus

global_lannion_indiv <- raw_df_cm_lannion %>%
  mutate(etat = ifelse(etat != "présent",
                       "procuration ou absent",
                       etat)) %>%
  group_by(nom, etat) %>%
  summarise(cases = n()) %>%
  ungroup() %>%
  group_by(nom) %>%
  mutate(percent=cases/sum(cases)*100) %>%
  ungroup()


```


```{r global_lannion_indiv_graph, message=F, echo=F, warning=F, fig.height=12}

# Calcul du nombre total d'absences et de présences, tous CM confondus

global_lannion_indiv <- raw_df_cm_lannion %>%
  mutate(etat = ifelse(etat != "présent",
                       "procuration ou absent",
                       etat)) %>%
  group_by(nom, etat) %>%
  summarise(cases = n()) %>%
  ungroup() %>%
  group_by(nom) %>%
  mutate(percent=cases/sum(cases)*100) %>%
  ungroup()


# Variables pour ordonner le graphique par du plus faible taux de présence au plus fort

df_order <- global_lannion_indiv %>%
  ungroup() %>%
  filter(etat == "présent") %>%
  mutate(nom_order = reorder(nom, -percent)) %>%
  select(nom, nom_order) %>%
  distinct()

# Jointure de la colonne ordonnée
df_to_graph <- global_lannion_indiv %>%
  left_join(df_order, by = c("nom" = "nom")) %>%
  select(nom_order, etat, cases, percent) %>%
  gather(key="type", value="val", 3:4) %>%
  mutate(type=ifelse(type=="percent",
                     "en pourcentages",
                     "en nombres"))


# Graphique
df_to_graph %>%
  ggplot(aes(x=val, y=nom_order, fill=etat)) +
  geom_bar(stat = "identity",
           position = "stack",
           show.legend = T) +
  geom_text(aes(label=ifelse(type=="en pourcentages",
                             paste0(round(val), "%"),
                             val),
                hjust=ifelse(etat=="présent",
                             -0.2,
                             -0.2)),
            position = "stack",
            size = 4,
            color = "black",
            fontface = "bold") +
  scale_fill_manual(values = c('#66c2a5','#fc8d62')) +
  coord_cartesian(clip = "off") +
  labs(title = "Présences et absences par conseiller municipal",
       subtitle = "",
       x="",
       y="",
       fill="") +
  theme_classic() +
  facet_wrap(~type, scales = "free_x") +
  theme(legend.key.width = unit(1, "cm"),
        legend.position = "top",
        legend.margin=margin(1,0,0,0),
        legend.box.margin=margin(0,0,4,0),
        plot.margin = unit(c(1,4,1,1), "lines"),
        axis.line = element_line(color = "#999999"),
        axis.ticks = element_line(color = "#999999"),
        plot.title = element_text(face = "bold"),
        plot.caption = element_text(margin = margin(t=25)),
        axis.text = element_text(color = "#999999"),
        axis.text.x=element_blank(),
        axis.ticks.x=element_blank(),
        axis.line.x = element_blank(),
        axis.title = element_text(color = "#999999"),
        axis.title.y = element_text(vjust = 0.5),
        axis.title.x = element_text(hjust = 0.5),
        panel.margin.y=unit(1,"lines"),
        text=element_text(family = "Roboto"),
        plot.title.position = "plot")

```

# **Répartition par étiquette et nuance politique**

## **Pour tous les conseillers municpaux**


```{r nb_cm_etiquette, message=F, echo=F, warning=F}

# Décompte des conseillers municipaux par étiquette
nb_cm_etiquette <- raw_df_cm_lannion %>%
  select(nom, LibNua) %>%
  distinct() %>%
  group_by(LibNua) %>%
  summarise(cases = n()) %>%
  mutate(percent=cases/sum(cases)*100) %>%
  ungroup() %>%
  mutate(LibNua=reorder(LibNua, cases)) %>%
  gather(key="type", value="val", 2:3) %>%
  mutate(type=ifelse(type=="percent",
                     "en pourcentages",
                     "en nombres"))

# Graphique
nb_cm_etiquette %>%
  ggplot(aes(x=val, y=LibNua, fill=LibNua)) +
  geom_bar(stat = "identity",
           show.legend = F) +
  geom_text(aes(label=ifelse(type=="en pourcentages",
                             paste0(round(val), "%"),
                             val)),
            hjust = -0.2,
            position = "stack",
            size = 4,
            color = "black",
            fontface = "bold") +
  coord_cartesian(clip = "off") +
  labs(title = "Répartition des conseillers municipaux par groupe politique",
       subtitle = "",
       x="",
       y="",
       fill="") +
  scale_fill_manual(values = c("Divers gauche"="#66c2a5",
                               "La République en marche"="#fc8d62",
                               "Union de la gauche"="#8da0cb")) +
  theme_classic() +
  facet_wrap(~type, scales = "free_x") +
  theme_classic() +
  facet_wrap(~type, scales = "free_x") +
  theme(legend.key.width = unit(1, "cm"),
        legend.position = "top",
        legend.margin=margin(1,0,0,0),
        legend.box.margin=margin(0,0,4,0),
        plot.margin = unit(c(1,4,1,1), "lines"),
        axis.line = element_line(color = "#999999"),
        axis.ticks = element_line(color = "#999999"),
        plot.title = element_text(face = "bold"),
        plot.caption = element_text(margin = margin(t=25)),
        axis.text = element_text(color = "#999999"),
        axis.text.x=element_blank(),
        axis.ticks.x=element_blank(),
        axis.line.x = element_blank(),
        axis.title = element_text(color = "#999999"),
        axis.title.y = element_text(vjust = 0.5),
        axis.title.x = element_text(hjust = 0.5),
        panel.margin.y=unit(1,"lines"),
        text=element_text(family = "Roboto"),
        plot.title.position = "plot")


```

```{r mean_cm_etiquette_presence_data, message=F, echo=F, warning=F}

# Calcul du taux moyen de présence à chaque cm par groupe politique

mean_etiquette_cm<- raw_df_cm_lannion %>%
  mutate(etat = ifelse(etat != "présent",
                       "procuration ou absent",
                       etat)) %>%
  group_by(date, LibNua, etat) %>%
  summarise(cases = n()) %>%
  ungroup() %>%
  group_by(date, LibNua) %>%
  mutate(total=sum(cases)) %>%
  ungroup() %>%
  filter(etat=="présent") %>%
  mutate(percent_presence = cases/total*100) %>%
  group_by(LibNua) %>%
  summarise(mean_cases = round(mean(cases)),
            mean_percent = mean(percent_presence)) %>%
  ungroup()

```

Présence moyenne des conseillers municipaux :  
- dans le groupe **`r mean_etiquette_cm$LibNua[mean_etiquette_cm$LibNua=="Divers gauche"]`**, le nombre moyen d'élus présents est de **`r mean_etiquette_cm$mean_cases[mean_etiquette_cm$LibNua=="Divers gauche"]`**, soit un taux de présence de **`r round(mean_etiquette_cm$mean_percent[mean_etiquette_cm$LibNua=="Divers gauche"],2)`%**  
- dans le groupe **`r mean_etiquette_cm$LibNua[mean_etiquette_cm$LibNua=="La République en marche"]`**, le nombre moyen d'élus présents est de **`r mean_etiquette_cm$mean_cases[mean_etiquette_cm$LibNua=="La République en marche"]`**, soit un taux de présence de **`r round(mean_etiquette_cm$mean_percent[mean_etiquette_cm$LibNua=="La République en marche"], 2)`%**  
- dans le groupe **`r mean_etiquette_cm$LibNua[mean_etiquette_cm$LibNua=="Union de la gauche"]`**, le nombre moyen d'élus présents est de **`r mean_etiquette_cm$mean_cases[mean_etiquette_cm$LibNua=="Union de la gauche"]`**, soit un taux de présence de **`r round(mean_etiquette_cm$mean_percent[mean_etiquette_cm$LibNua=="Union de la gauche"], 2)`%**  

```{r mean_cm_etiquette_presence_graph, message=F, echo=F, warning=F}
# Graphique
mean_etiquette_cm %>%
  mutate(LibNua = reorder(LibNua, -mean_percent)) %>%
  gather(key="type", value="val", 2:3) %>%
  mutate(type=ifelse(type=="mean_percent",
                     "en pourcentages",
                     "en nombres")) %>%
  ggplot(aes(x=val, y=LibNua, fill=LibNua)) +
  geom_bar(stat = "identity",
           show.legend = F) +
  geom_text(aes(label=ifelse(type=="en pourcentages",
                             paste0(round(val), "%"),
                             val)),
            hjust = -0.2,
            size = 4,
            color = "black",
            fontface = "bold") +
  scale_fill_manual(values = c("Divers gauche"="#66c2a5",
                               "La République en marche"="#fc8d62",
                               "Union de la gauche"="#8da0cb")) +
  coord_cartesian(clip = "off") +
  labs(title = "Présence moyenne aux conseils municipaux par groupe politique",
       subtitle = "",
       x="",
       y="",
       fill="") +
  theme_classic() +
  facet_wrap(~type, scales = "free_x") +
  theme(legend.key.width = unit(1, "cm"),
        legend.position = "top",
        legend.margin=margin(1,0,0,0),
        legend.box.margin=margin(0,0,4,0),
        plot.margin = unit(c(1,4,1,1), "lines"),
        axis.line = element_line(color = "#999999"),
        axis.ticks = element_line(color = "#999999"),
        plot.title = element_text(face = "bold"),
        plot.caption = element_text(margin = margin(t=25)),
        axis.text = element_text(color = "#999999"),
        axis.text.x=element_blank(),
        axis.ticks.x=element_blank(),
        axis.line.x = element_blank(),
        axis.title = element_text(color = "#999999"),
        axis.title.y = element_text(vjust = 0.5),
        axis.title.x = element_text(hjust = 0.5),
        panel.margin.y=unit(1.5,"lines"),
        text=element_text(family = "Roboto"),
        plot.title.position = "plot")



```

## **Par conseiller municipal**

```{r nb_etiquette_cm, message=F, echo=F, warning=F, fig.height=8}

raw_df_cm_lannion %>%
  filter(etat != "présent") %>%
  group_by(LibNua, nom) %>%
  summarise(cases = n()) %>%
  ungroup() %>%
  mutate(nom_order = reorder(nom, cases)) %>%
  ggplot(aes(x=cases, y=nom_order, fill=LibNua)) +
  geom_bar(stat = "identity",
           show.legend = T) +
  geom_text(aes(label=cases),
            hjust = -0.2,
            size = 4,
            color = "black",
            fontface = "bold") +
  scale_fill_manual(values = c("Divers gauche"="#66c2a5",
                               "La République en marche"="#fc8d62",
                               "Union de la gauche"="#8da0cb"),
                    labels = function(x) str_wrap(x, 16)) +
  guides(fill=guide_legend(nrow=2,byrow=TRUE)) +
  coord_cartesian(clip = "off") +
  labs(title = "Nombres d'absences/procurations par conseiller municipal",
       subtitle = "avec précision du groupe politique",
       x="",
       y="",
       fill="") +
  theme_classic() +
  theme(legend.key.width = unit(1, "cm"),
        legend.position = "top",
        legend.margin=margin(1,0,0,0),
        legend.box.margin=margin(0,0,4,0),
        plot.margin = unit(c(1,4,1,1), "lines"),
        axis.line = element_line(color = "#999999"),
        axis.ticks = element_line(color = "#999999"),
        plot.title = element_text(face = "bold"),
        plot.caption = element_text(margin = margin(t=25)),
        axis.text = element_text(color = "#999999"),
        axis.text.x=element_blank(),
        axis.ticks.x=element_blank(),
        axis.line.x = element_blank(),
        axis.title = element_text(color = "#999999"),
        axis.title.y = element_text(vjust = 0.5),
        axis.title.x = element_text(hjust = 0.5),
        panel.margin.y=unit(1.5,"lines"),
        text=element_text(family = "Roboto"),
        plot.title.position = "plot")


```


# **Répartition par catégorie socio professionnelle**


```{r nb_cm_csp_n1, message=F, echo=F, warning=F}

# Décompte des conseillers municipaux par étiquette
nb_cm_csp <- raw_df_cm_lannion %>%
  select(nom, csp_n1) %>%
  distinct() %>%
  group_by(csp_n1) %>%
  summarise(cases = n()) %>%
  mutate(percent=cases/sum(cases)*100) %>%
  ungroup() %>%
  mutate(csp_n1=str_wrap(csp_n1, 16)) %>%
  mutate(csp_n1=reorder(csp_n1, cases)) %>%
  gather(key="type", value="val", 2:3) %>%
  mutate(type=ifelse(type=="percent",
                     "en pourcentages",
                     "en nombres"))

# Graphique
nb_cm_csp %>%
  ggplot(aes(x=val, y=csp_n1)) +
  geom_bar(stat = "identity",
           fill="#66c2a5") +
  geom_text(aes(label=ifelse(type=="en pourcentages",
                             paste0(round(val), "%"),
                             val)),
            hjust = -0.2,
            size = 4,
            color = "black",
            fontface = "bold") +
  coord_cartesian(clip = "off") +
  labs(title = "Répartition des conseillers municipaux par csp",
       subtitle = "",
       x="",
       y="",
       fill="") +
  theme_classic() +
  facet_wrap(~type, scales = "free_x") +
  theme_classic() +
  facet_wrap(~type, scales = "free_x") +
  theme(legend.key.width = unit(1, "cm"),
        legend.position = "top",
        legend.margin=margin(1,0,0,0),
        legend.box.margin=margin(0,0,4,0),
        plot.margin = unit(c(1,4,1,1), "lines"),
        axis.line = element_line(color = "#999999"),
        axis.ticks = element_line(color = "#999999"),
        plot.title = element_text(face = "bold"),
        plot.caption = element_text(margin = margin(t=25)),
        axis.text = element_text(color = "#999999"),
        axis.text.x=element_blank(),
        axis.ticks.x=element_blank(),
        axis.line.x = element_blank(),
        axis.title = element_text(color = "#999999"),
        axis.title.y = element_text(vjust = 0.5),
        axis.title.x = element_text(hjust = 0.5),
        panel.margin.y=unit(1,"lines"),
        text=element_text(family = "Roboto"),
        plot.title.position = "plot")


```

```{r mean_csp_graph, message=F, echo=F, warning=F}

# Calcul du taux moyen de présence à chaque cm par groupe politique

mean_csp_cm<- raw_df_cm_lannion %>%
  mutate(etat = ifelse(etat != "présent",
                       "procuration ou absent",
                       etat)) %>%
  group_by(date, csp_n1, etat) %>%
  summarise(cases = n()) %>%
  ungroup() %>%
  group_by(date, csp_n1) %>%
  mutate(total=sum(cases)) %>%
  ungroup() %>%
  filter(etat=="présent") %>%
  mutate(percent_presence = cases/total*100) %>%
  group_by(csp_n1) %>%
  summarise(mean_cases = round(mean(cases)),
            mean_percent = mean(percent_presence)) %>%
  ungroup()


# Graphique
mean_csp_cm %>%
  mutate(csp_n1=str_wrap(csp_n1, 16)) %>%
  mutate(csp_n1 = reorder(csp_n1, mean_percent)) %>%
  gather(key="type", value="val", 2:3) %>%
  mutate(type=ifelse(type=="mean_percent",
                     "en pourcentages",
                     "en nombres")) %>%
  ggplot(aes(x=val, y=csp_n1)) +
  geom_bar(stat = "identity",
           fill="#66c2a5",
           show.legend = F) +
  geom_text(aes(label=ifelse(type=="en pourcentages",
                             paste0(round(val), "%"),
                             val)),
            hjust = -0.2,
            size = 4,
            color = "black",
            fontface = "bold") +
  coord_cartesian(clip = "off") +
  labs(title = "Présence moyenne aux conseils municipaux selon la csp",
       subtitle = "",
       x="",
       y="",
       fill="") +
  theme_classic() +
  facet_wrap(~type, scales = "free_x") +
  theme(legend.key.width = unit(1, "cm"),
        legend.position = "top",
        legend.margin=margin(1,0,0,0),
        legend.box.margin=margin(0,0,4,0),
        plot.margin = unit(c(1,4,1,1), "lines"),
        axis.line = element_line(color = "#999999"),
        axis.ticks = element_line(color = "#999999"),
        plot.title = element_text(face = "bold"),
        plot.caption = element_text(margin = margin(t=25)),
        axis.text = element_text(color = "#999999"),
        axis.text.x=element_blank(),
        axis.ticks.x=element_blank(),
        axis.line.x = element_blank(),
        axis.title = element_text(color = "#999999"),
        axis.title.y = element_text(vjust = 0.5),
        axis.title.x = element_text(hjust = 0.5),
        panel.margin.y=unit(1.5,"lines"),
        text=element_text(family = "Roboto"),
        plot.title.position = "plot")

```